臺灣高雄地方法院民事裁定
111年度消債職聲免字第24號
聲　請　人　鄭黃彩岑000000000000000000000000000000000000
00000000000000000000000000000000000000000000000000
代　理　人　鄭順耀　000000000000000000000000000000000000
相對人即債　國泰世華商業銀行股份有限公司
權人　　　　　　　　000000000000000000000000000000000000
法定代理人　郭明鑑　00000000
代　理　人　黃怡玲　000000000000000000000000000000000000
相對人即債　中國信託商業銀行股份有限公司
權人　　　　　　　　000000000000000000000000000000000000
0000000000000000000000000000000000000000000000000000000
法定代理人　利明献　00000000
　　　　　　　　　　000000000000000000000000
　　　　　　　　　　00000000000000000000000000000000000
相對人即債　聯邦商業銀行股份有限公司
權人　　　　　　　　000000000000000000000000000000000000
0000000000000000000000000000000000000000000000000000000
法定代理人　林鴻聯　00000000
代　理　人　陳俊嘉　00000000
相對人即債　台新國際商業銀行股份有限公司
權人　　　　　　　　00000000000000000000000000000000000
0000000000000000000000000000000000000000000000000000000
法定代理人　尚瑞強　00000000
　　　　　　　　　　000000000000000000000000
　　　　　　　　　　000000000000000000000000000000000000
相對人即債　花旗(台灣)商業銀行股份有限公司
權人　　　　　　　　000000000000000000000000000000000000
0000000000000000000000000000000000000000000000000000000
法定代理人　莫兆鴻　00000000
代　理　人　陳正欽　00000000000000000000000000000000000
　　　　　　　　　　000000000000000000000000
　　　　　　　　　　00000000
相對人即債　遠東國際商業銀行股份有限公司
權人　　　　　　　　00000000000000000000000000000000000
00000000000000000000000000000000000000000000000000000000
法定代理人　周添財　00000000
　　　　　　　　　　000000000000000000000000
　　　　　　　　　　00000000000000000000000000000000
相對人即債　華南商業銀行股份有限公司
權人　　　　　　　　000000000000000000000000000000000000
法定代理人　張振芳　00000000
代　理　人　郭蓁鈺　000000000000000000000000000000000000
相對人即債　永豐商業銀行股份有限公司
權人　　　　　　　　000000000000000000000000000000000000
法定代理人　陳嘉賢　00000000
代　理　人　黃聖喻　00000000000000000000000000000000000
相對人即債　日盛國際商業銀行股份有限公司
權人　　　　　　　　000000000000000000000000000000000000
法定代理人　郭倍廷　00000000
代　理　人　謝籈楟　000000000000000000000000000000000000
相對人即債　臺灣新光商業銀行股份有限公司
權人　　　　　　　　00000000000000000000000000000000000
法定代理人　李增昌　00000000
代　理　人　余佩倩　00000000000000000000000000000000000
相對人即債　台北富邦商業銀行股份有限公司
權人　　　　　　　　000000000000000000000000000000000000
法定代理人　程耀輝　00000000
　　　　　　　　　　000000000000000000000000
　　　　　　　　　　00000000000000000000000000000000000
相對人即債　星展（台灣）商業銀行股份有限公司
權人　　　　　　　　000000000000000000000000000000000000
00000000000000000000000000000000000000000000000000000000
法定代理人　伍維洪　00000000
　　　　　　　　　　000000000000000000000000
　　　　　　　　　　000000000000000000000000000000000000
相對人即債　板信商業銀行股份有限公司
權人　　　　　　　　000000000000000000000000000000000000
法定代理人　張明道　00000000
代　理　人　許瑋玲　000000000000000000000000000000000000
相對人即債　滙誠第一資產管理股份有限公司
權人　　　　　　　　000000000000000000000000000000000000
法定代理人　莊仲沼　00000000
　　　　　　　　　　000000000000000000000000
　　　　　　　　　　00000000
相對人即債　寰辰資產管理股份有限公司
權人　　　　　　　　000000000000000000000000000000000000
法定代理人　劉文正　00000000
　　　　　　　　　　000000000000000000000000
　　　　　　　　　　00000000
相對人即債　新光行銷股份有限公司
權人　　　　　　　　00000000000000000000000000000000000
法定代理人　李明新　00000000
代　理　人　鄭穎聰　00000000
相對人即債　長鑫資產管理股份有限公司
權人　　　　　　　　000000000000000000000000000000000000
法定代理人　潘代鼎　00000000
　　　　　　　　　　000000000000000000000000
　　　　　　　　　　000000000000000000000000000000000000
相對人即債　中華電信股份有限公司臺灣南區電信分公司
權人　　　　　　　　00000000000000000000000000000000000
法定代理人　張義豐　00000000
　　　　　　　　　　000000000000000000000000
　　　　　　　　　　000000000000000000000000000000000000
上列聲請人即債務人因消費者債務清理事件聲請免責，本院裁定
如下：
    主  文
聲請人即債務人鄭黃彩岑應予免責。
    理  由
一、本案基礎事實
　　查聲請人於民國109年10月8日聲請清算，經本院以109年度
    消債清字第263號裁定自110年2月23日開始清算程序，嗣因
    財產不敷清償相關債務及費用，本院乃於110年10月21日以1
    10年度司執消債清字第36號裁定終結清算程序確定，而普通
    債權人未同意免責。
二、本件經本院裁定終結清算程序確定，依消費者債務清理條例
    第132條、第133條、第134條之規定，本院應就聲請人是否
    應予免責（即無前開條例第133條、第134條規定之要件）進
    行審理，茲說明如下：
　㈠消債條例第133條前段
　1.本院裁定開始清算程序後，聲請人之財產及所得
　　⑴聲請人的財產
　　　查聲請人名下無財產，自105年6月起，每月領取勞工保險
      老年年金給付新臺幣（下同）24896元等情，有稅務電子
      閘門財產所得調件明細表、低收入戶/中低收入戶/中低老
      年人生活津貼管理/身障者生活補助/單親家庭子女生活教
      育補助表、勞動部勞工保險局函、勞動部勞動力發展署高
      屏澎東分署函、高雄市政府都市發展局函在卷可資認定（
      見院卷第8-16頁、第24-25頁、第28頁）。
　　⑵聲請人之所得
　　　查聲請人自承其所得僅有每月取領之勞退金等語；復參酌
      前開證據，以聲請人領取每月勞工保退金24896元為計算
      基準，是以自110年2月23日開始清算程序起至111年3月30
      日本院調查期日止，以月為單位計算，聲請人所得總額為
      348544元（見院卷第84頁計算表）。
　2.本院裁定開始清算程序後，聲請人之支出
　　⑴依衛福部社會司公告110、111年度高雄市最低生活費為133
      41元、14419元，依消債條例第64條之2第1項、第2項之規
      定，聲請人、受扶養者之最低生活費用應以前開高雄市每
      月最低生活費用金額1.2倍計算即16009元、17303元做為
      計算基準數額。又前開最低生活費已包含居住費用（所佔
      比例24.36%），扣除此部分費用後，110、111年度之最低
      生活費為12109元、13088元。
　　⑵聲請人最低生活費
　　　查上開最低生活費用之標準已包含居住費用在內，聲請自
      承其與子女同住（見院卷第82頁），顯然聲請人無庸支付
      房租，故應自前開扣除房租後之金額12109元、13088元為
      計算基準。則自110年2月23日開始清算程序起至111年3月
      30日本院調查期日止，以月為單位計算，聲請人支出最低
      生活費總額為172463元（見院卷第84頁計算表）。
　3.本院裁定開始清算程序後，聲請人之所得餘額
　　依據上開證據，聲請人前開所得總額扣除個人最低生活費總
    額後，尚有餘額176081元（見院卷第84頁計算表）。
　㈡消債條例第133條後段
　　聲請人於聲請清算前2年期間，可處分所得總額每月24896元
    ，扣除每月個人必要生活費12109元後，尚有餘額12787元等
    情，為聲請人所不爭執，亦為本院109年度消債清字第263號
    裁定認定在案，則聲請人於聲請清算前2年期間所得餘額為3
    06888元（計算式：12787×24=306888）；又普通債權人於清
    算程序中受償總額為1175382元乙節，亦有110年度司執消債
    清字第36號裁定、債權表、金額分配表、分配結果彙總表、
    債權人受償金額彙總表在卷可參（見院卷第2頁、司執消債
    清字卷一第231-233頁、卷二第7-9頁）。可認聲請人於本院
    裁定開始清算程序後，其所得總額扣除個人最低生活費總額
    後雖仍有餘額，然普通債權人於清算程序中受分配總額顯高
    於聲請清算前2年期間，聲請人可處分所得餘額，不符合消
    債條例第133條所規定不免責事由。
  ㈢消債條例第134條部分
　1.查聲請人曾於108年度出國之紀錄，此有入出境查詢表在卷
    可參（見院卷第9頁），惟衡情前開出國所負債務總額，尚
    難認逾聲請清算時無擔保及無優先權債務（本息金額合計32
    049636元；見司執消債清卷一第231-233頁)之半數，而生開
    始本件清算之原因。
　2.本院復查無聲請人有消債條例第134條所列其他各款應不免
    責事由，且債權人亦未提出聲請人有何符合消債條例第134
    條各款所規定之事證供本院參酌，故應認聲請人並無消債條
    例第134條所定不免責事由之存在。
　㈣消債條例第138條
　　本件債權發生原因為信用卡費、貸款、保證債務等情，有債
    權表在卷可佐（見司執消債清卷一第231-233頁），則本件
    債權非屬消債條例第138條所定不受免責裁定影響之事由，
    併予敘明。
三、債權人所提其他意見，尚不影響判斷結果或其意見未臻明確
    ，爰不逐一論列，併予敘明。
四、據上論結，聲請人既經本院裁定終止清算程序確定，復無消
    債條例第133條、第134條所定應不免責事由存在，揆諸首揭
    說明，自應以裁定免除聲請人之債務，基此，本件聲請人聲
    請免責，自應予准許，爰裁定如主文。　
中　　華　　民　　國　 111　　年　　4 　　月　　25　　日
              　　民事庭　　法　官　賴寶合
上為正本係照原本作成
如不服本裁定，應於裁定送達後10日內，以書狀向本院提出抗告
，並繳納抗告費新臺幣1千元
中　　華　　民　　國　 111　　年　　4 　　月　　25　　日
  　                        書記官　胡美儀